臺灣基隆地方法院民事裁定  
109年度消債更字第97號
聲  請  人  
即  債務人  許晴婷  

訴訟代理人  楊若谷律師(法扶律師)
上列債務人聲請消費者債務清理更生事件，本院裁定如下：
    主  文
聲請駁回。
聲請程序費用由聲請人負擔。
    理  由
一、按債務人不能清償債務或有不能清償之虞者，得依本條例所
    定更生或清算程序，清理其債務；聲請更生或清算不合程式
    或不備其他要件者，法院應以裁定駁回之，但其情形可以補
    正者，法院應定期間先命補正；消費者債務清理條例（下稱
    消債條例）第3條、第8條分別定有明文。衡以消費者債務清
    理條例之立法目的，在於經濟上陷於困境之消費者，若任其
    於惡性循環之債務窘境中自生自滅，其將衍生嚴重之社會問
    題，致難以維持安定之社會經濟秩序，故有予以分別情形依
    更生或清算之程序清理其債務之必要，藉以妥適調整其與相
    關債權人間之權利義務關係，以謀求消費者經濟生活之更生
    機會，健全社會經濟發展。惟私法上債之關係，係以當事人
    間之信賴關係為基礎，為社會經濟組織之重要支柱，故當事
    人於以法律行為追求自己之利益之際，亦應顧及對方之利益
    ，並考量債權債務在社會上的作用，本於誠實及信用之原則
    ，行使其債權及履行其債務，故消費者欲以消債條例調整其
    所負義務，自應本於誠信原則之本旨，僅在其不能清償債務
    或有不能清償之虞而使其陷於經濟上之困境時，始得准許之
    ，以避免藉此善意之立法而惡意圖謀減免債務，致使社會陷
    於道德危險。又於聲請更生或清算時，法院審酌上開條文所
    謂「不能清償或有不能清償之虞」，允宜綜衡債務人全部收
    支、信用、財產及勞力（技術）狀況，評估是否因負擔債務
    ，而不能維持人性尊嚴之最基本生活條件，所陳報之各項支
    出，是否確屬必要性之支出，如曾有協商方案或受強制執行
    ，其協商條件或強制執行後所餘是否已無法兼顧個人生活之
    基本需求等情，為其判斷之準據。
二、聲請意旨略以：聲請人即債務人前曾向本院聲請債務清理之
    調解（本院109年度司消債調字第118號），惟因無法負擔國
    泰世華商業銀行股份有限公司（下稱國泰世華銀行）所提本
    金180期、年利率3%，每期繳納2,608元之債務清償方案，致
    調解不成立。聲請人每月收入為2萬9,000元，然每月需支出
    房租1萬元、電話費500元、膳食費7,500元，且尚需扶養父
    母每月支出1萬元，而有不能清償債務之情形，故依法向本
    院聲請更生等語。
三、經查：
　㈠聲請人於本件聲請前5年未從事營業活動，未經法院裁定開始
    清算程序或宣告破產，且無擔保或無優先權之債務總額未逾
    1,200萬元，其雖向本院聲請債務清理之調解（本院109年度
    司消債調字第118號），然因無法負擔債權銀行即國泰世華
    銀行之還款條件，故調解不成立等節，有本院109年11月9日
    調解筆錄在卷可稽，並據聲請人提出財團法人金融聯合徵信
    中心當事人綜合信用報告─債務清理條例前置協商專用債權
    人清冊、全國財產稅總歸戶財產查詢清單、108年度綜合所
    得稅各類所得資料清單、收入切結書、勞工保險被保險人投
    保資料表件為證，堪信為真實。從而，本件聲請即與債清條
    例第2條第1項、第42條第1項、第151條之程序要件相符；準
    此，本院應予評估之要件，當屬衡諸聲請人目前之全部收支
    暨其財產狀況，聲請人是否已達不能維持最低生活條件，而
    有「不能清償債務或有不能清償之虞」之情形？
　㈡茲審核其要件如下：
　⒈本件截至債權人因本院司法事務官通知而陳報債權額之時止
    ，聲請人無擔保或無優先權之「本金及利息債務」，累計已
    達206萬3,589元（按：參酌債清條例第42條第1 項之立法理
    由，本院評估聲請人有無「不能清償債務或有不能清償之虞
    」，僅計列債權人之「本金及利息債務」，不併算債權人主
    張之違約金或其他費用），此有債權人提出之陳報內容存卷
    為憑。
　⒉聲請人主張其每月收入2萬9,000元，本院參酌聲請人108年度
    財產所得資料清單、勞工保險被保險人投保資料表等，並無
    足認其陳報不實之證據，可認聲請人每月收入應以2萬9,000
    元計算。
　⒊聲請人雖主張其每月必要支出為2萬8,000元（含膳食費7,500
    元、電話費500元、房租1萬元及扶養父母1萬元），惟聲請
    人均未提出證據證明確有該等支出之必要，經本院通知補正
    ，迄至110年4月8日仍未補正，而債清條例第64條之2第1項
    規定「債務人必要生活費用，以最近一年衛生福利部或直轄
    市政府所公告當地區每人每月最低生活費一點二倍定之」，
    考量聲請人住基隆市，又衛生福利部公告之110年度臺灣省
    （含基隆市）每人每月最低生活費為1萬3,288元，故可認定
    該生活圈之每人每月必要生活費用為1萬5,446元【計算式：
    13,288元×1.2倍＝15,446元，元以下四捨五入】，應得維持
    基本生活需要，是依聲請人每月收入2萬9,000元扣除每月必
    要支出1萬5,446元以後，聲請人每月尚餘1萬3,554元可供清
    償。
　⒋綜上，聲請人每月可處分所得數額為2萬9,000元，扣除每月
    必要支出1萬5,446元後，剩餘1萬3,554元，況聲請人為66年
    次出生，現年43歲，所積欠上開無擔保或無優先權之債務金
    額206萬3,589元，約13年即可清償完畢，而聲請人距法定強
    制退休年齡65歲尚有長達22年之職業生涯可期，且有工作能
    力，實難認其現況有不能清償債務之情形存在。
四、綜上所述，本件聲請人每月具有相當之收入，且聲請人並無
    不能清償債務或有不能清償之虞之情事存在，是其本件更生
    之聲請於法未合，應予駁回。
五、結論：本件聲請為無理由，爰依消費者債務清理條例第11條
    第1 項、第8 條前段，裁定如主文。 
中　　華　　民　　國　　110 　年　　4　　月　　 9　 　日
                  民事庭法　官　林淑鳳
以上正本係照原本作成。
如對本裁定抗告須於裁定送達後10日內向本院提出抗告狀。 
中　　華　　民　　國　　110 　年　　4 　　月　　9 　　日
                        書記官　陳櫻姿